臺灣臺中地方法院刑事判決
110年度訴字第1879號
公  訴  人  臺灣臺中地方檢察署檢察官
被      告  陳志榮


選任辯護人  張家豪律師
上列被告因違反兒童及少年性剝削防制條例案件，經檢察官提起
公訴（110年度偵字第20335號），本院判決如下：
    主    文
丁○○共同犯引誘使少年製造猥褻行為之電子訊號罪，處有期徒刑
參年陸月。未扣案IMEI碼000000000000000號之不詳廠牌手機壹
支（含門號0000000000號SIM卡壹張）沒收，於全部或一部不能
沒收或不宜執行沒收時，追徵其價額；未扣案如附表所示之電子
訊號沒收。
    犯罪事實
一、緣某真實姓名年籍不詳之人（無證據證明為未滿18歲之少年
    ）於民國109年7月間，使用社群網站臉書暱稱「張雯玟」之
    帳號結識12歲以上、未滿18歲之少年A男（代號AB000-Z0000
    000000，97年2月生，真實姓名年籍均詳卷，下稱A男），丁
    ○○竟與該暱稱「張雯玟」之人共同基於引誘使少年製造猥褻
    行為電子訊號之犯意聯絡，於109年12月間，由丁○○使用臉
    書暱稱「張志維」之帳號加A男為臉書好友，並向A男稱：伊
    為「張雯玟」之兄，A男對外散布「張雯玟」壞話，必須配
    合「張雯玟」之要求以取得「張雯玟」之原諒等語，再由暱
    稱「張雯玟」之人要求A男拍攝並傳送A男下體之照片及影片
    ，A男遂依照其等要求，於110年1月23日上午10時49分許、
    晚上8時43分許，在A男位於臺中市住處（地址詳卷），以手
    機自行拍攝而製造裸露下體性器官之影片2部、照片3張之電
    子訊號，再透過臉書Messenger傳送予「張雯玟」。嗣因A男
    之父（代號AB000-Z0000000000A，下稱A男之父）察覺有異
    ，查看A男手機後，偕同A男報警而查獲上情。
二、案經A男之父訴由臺中市政府警察局第二分局報告臺灣臺中
    地方檢察署檢察官偵查起訴。
    理    由
一、程序暨證據能力之說明：
　㈠按司法機關所製作必須公開之文書，不得揭露足以識別被害
    人身分之資訊，兒童及少年性剝削防制條例第14條第2項前
    段定有明文。依上揭規定，本判決書自不得揭露足以識別或
    推論本案被害人身分之資訊，而以代號之方式隱匿，合先敘
    明。
　㈡按被告以外之人於審判外之言詞或書面陳述，除法律有規定
    者外，不得作為證據，刑事訴訟法第159條第1項定有明文。
    查被告丁○○及其選任辯護人爭執證人A男、A男之父於警詢時
    陳述之證據能力，係被告以外之人於審判外之言詞陳述（見
    本院卷第105頁），本院核其性質屬傳聞證據，復未經檢察
    官就是否具有可信之特別情況舉證釋明之，不符合刑事訴訟
    法第159條之3之例外規定，即無證據能力。
　㈢至本判決其餘所引用被告以外之人於審判外之言詞或書面陳
    述，均經本院於審理時當庭直接提示而為合法調查，檢察官
    、被告及其選任辯護人均同意作為證據（見本院卷第105頁
    ），本院審酌前開證據作成或取得狀況，均無非法或不當取
    證之情事，亦無顯不可信情況，故認為適當而均得作為證據
    。是前開證據，依刑事訴訟法第159條之5規定，均具有證據
    能力。
　㈣另本判決以下所引用之非供述證據，均與本案事實具有自然
    關聯性，且核屬書證、物證性質，又查無事證足認有違背法
    定程式或經偽造、變造所取得等證據排除之情事，復經本院
    依刑事訴訟法第164條、第165條踐行物證、書證之調查程序
    ，亦堪認均有證據能力。
二、認定犯罪事實之理由及證據：
    訊據被告矢口否認上開犯行，辯稱：我沒有使用「張雯玟」
    或「張志維」之臉書帳號，我手機常常都會開啟熱點分享，
    也沒有設密碼，可能是別人使用，本案不是我所為云云。辯
    護人則為被告辯護稱：「張志維」臉書登入IP位址雖有4組
    位址與被告手機IP位址相同，然其期間是110年1月9日起至1
    10年1月25日，並非「張志維」與被告對話時間，時間點不
    相符；另被告使用的Google電子郵件帳號也跟「張志維」註
    冊臉書所使用的電子郵件帳號不同；又本案並無證據顯示「
    張雯玟」臉書登入IP位址與被告相同，請諭知被告無罪云云
    。經查：
　㈠A男係於110年7月間在臉書上結識「張雯玟」，其後「張志維
    」亦加A男為臉書好友，並向A男稱：伊為「張雯玟」之兄，
    A男對外散布「張雯玟」壞話等語，藉故要求A男需取得「張
    雯玟」之原諒，「張雯玟」則以此為由，要求A男拍攝並傳
    送A男下體之照片及影片，A男遂於110年1月23日上午10時49
    分許、晚上8時43分許，在A男位於臺中市之住處（地址詳卷
    ），以手機自行拍攝而製造裸露下體性器官之影片2部、照
    片3張之電子訊號，再透過臉書Messenger傳送予「張雯玟」
    等情，業據證人A男、A男之父於偵查中證述明確（見偵卷第
    113-114頁），並有A男提供其與「張雯玟」、「張志維」之
    臉書對話紀錄翻拍照片在卷可參（見偵卷第35-69頁，偵卷
    不公開卷第15-29頁），堪先認定。
　㈡被告即為上開臉書暱稱「張志維」之人：
　　1.依照「張志維」臉書登入IP位址紀錄，「張志維」於110
      年1月間在臉書登入IP位址情形如下：
　　　IP位址：101.12.81.133
　　　登入時間：110年1月9日上午8時40分
　　　          110年1月9日下午5時21分
　　　          110年1月10日下午2時45分
　　　          110年1月10日下午2時46分
　　　IP位址：101.10.101.255
　　　登入時間：110年1月16日上午1時16分
　　　          110年1月16日上午1時41分
　　　          110年1月16日上午2時39分
　　　          110年1月16日下午3時45分
　　　          110年1月17日下午2時28分
　　　          110年1月18日上午10時31分
　　　          110年1月18日下午2時28分
　　　          110年1月19日上午10時40分
　　　          110年1月19日下午1時44分
　　　          110年1月19日下午2時3分
　　　          110年1月19日下午2時28分
　　　          110年1月19日下午2時48分
　　　          110年1月20日下午2時16分
　　　          110年1月21日上午1時52分
　　　          110年1月21日上午3時22分
　　　IP位址：101.10.55.137
　　　登入時間：110年1月22日凌晨0時16分
　　　          110年1月22日上午4時50分
　　　          110年1月22日上午4時51分
　　　          110年1月22日上午4時52分
　　　          110年1月22日下午3時50分
　　　IP位址：101.10.62.228
　　　登入時間：110年1月24日下午1時5分
　　　          110年1月24日下午3時41分
　　　          110年1月25日上午5時8分
　　　而「張志維」上開登入臉書之IP位址，均與插用門號0000
      000000號SIM卡手機（IMEI碼：000000000000000號，下稱
      本案手機）於上開時間之上網IP位址全部相符，此有台灣
      大哥大通訊數據上網歷程查詢資料附卷可憑（見本院卷第
      21-73頁），而本案手機門號從109年10月6日起至110年5
      月13日期間，均是由被告申辦並使用中等節，亦據被告於
      110年5月13日警詢時所坦承不諱（見偵卷第16頁）。是以
      ，「張志維」係透過被告本案手機門號之網路，上網登入
      使用臉書，自堪認定。
　　2.被告雖辯稱其手機常常都會開啟熱點分享，也沒有設密碼
      ，可能是別人使用其手機上網云云。然細繹「張志維」上
      開登入臉書之時間，「張志維」於110年1月9日起至110年
      1月25日，除110年1月11日起至110年1月15日、110年1月2
      3日此6日外，其餘每日「張志維」都有使用被告本案手機
      門號之網路登入臉書之紀錄，可見「張志維」與被告生活
      極為緊密，「張志維」並非只是偶然使用被告未加密之手
      機網路。況且，「張志維」於110年1月10日下午2時45分
      、46分均有登入臉書之紀錄，對照被告於相同時段之手機
      IP位址，被告於110年1月10日下午2時34分之手機基地台
      位址是在「彰化縣○○鄉○○路0000地號」，於同日下午3時3
      4分之手機基地台位址則是在「彰化縣○○鎮○○段000地號」
      ，顯然被告於110年1月10日下午2時34分至同日下午3時34
      分期間，並不是待在其住處（即彰化縣○○鎮道○路0巷00號
      ），而是在外移動，且移動範圍遠到彰化芬園、彰化田中
      ，相距甚遠，足見「張志維」與被告所持用之本案手機上
      網IP形影不離。相同情形於110年1月24日再度發生，「張
      志維」於110年1月24日下午1時5分、同日下午3時41分均
      有登入臉書之紀錄，對照被告於相同時段之手機IP位址，
      被告於110年1月24日中午12時54分之手機基地台位址是在
      「彰化縣○○鎮○○路00號」，於同日下午1時20分之手機基
      地台位址則是在「彰化縣○○市○○路0段000巷00號」，於同
      日下午3時9分之手機基地位址在「嘉義縣○○鎮○○路000號
      樓頂」，於同日下午3時54分之手機基地位址在「嘉義縣○
      ○鄉○○○○段00000地號」，以被告手機上網位址在彰化縣和
      美鎮、彰化縣彰化市到嘉義縣大林鎮、嘉義縣梅山鄉間不
      斷移動，「張志維」卻仍能形影不離且不中斷地使用被告
      手機之網路登入臉書，足證「張志維」即為被告本人所使
      用之臉書帳號，被告辯稱係遭他人連上其未加密之手機網
      路云云，殊無可採。
　㈢被告與「張雯玟」有犯意聯絡及行為分擔：
　　由「張志維」與A男之對話紀錄翻拍照片（見偵卷第53-61頁
    ），「張志維」與A男曾有下列對話：
　　  張志維：聽說是你第一個亂傳的是吧？
              還連道歉都不要？
　　　　　　  是要我處理？
　　　A   男：我有跟她道歉阿
　　　        他的條件不優
　　　張志維：你有跟他道歉他跟我說你都沒跟他道歉
　　　        也不回
　　　        是怎樣的？
　　　A   男：我有跟他道歉ㄚ
　　　        他說要拍照
　　　張志維：然後？
　　　A   男：我沒拍
　　　張志維：那所以這樣有算道歉？
　　　A   男：拍18+的東西
　　　        你覺得勒
　　　張志維：我知道阿，那你初算（本院按：此處語意不明）
　　　　　　　散佈不是也說他怎樣嗎？
　　　        那你覺得呢？
　　　======
　　  A   男：我可以道歉阿
　　　        但我不接受拍
　　　張志維：不接受那就不要阿，那看要叫家長出來說還是怎
　　　        樣阿
　　　======
　　  A   男：所以有人跟你要照你會給
　　　張志維：我很簡單，如果要道歉自己跟我妹談，談要他不
　　　        追究那我就算了，我也不太想管小孩的事，那如
　　　        果不處理不道歉，遇到的時候我就不是這樣好聲
　　　        好氣的說
　　由上可知，被告不僅知悉「張雯玟」要求A男拍攝之照片為
    十八禁內容，且於A男表示不願意接受「張雯玟」要求時，
    即由被告出面以要請家長出來處理等方式，誘使A男因擔心
    被家長責罵而按「張雯玟」之要求拍攝本案猥褻電子訊號，
    足見被告與「張雯玟」有犯意聯絡及行為分擔。
　㈣至辯護人雖質疑「張志維」上開與被告相同IP之期間，並非
    「張志維」與被告對話期間，以及本案卷宗內並無「張雯玟
    」臉書登入IP位址之資料云云。然查，「張志維」即為被告
    所使用之臉書帳號，業據本院說明理由如前，被告既能在11
    0年1月間，多次頻繁登入使用臉書「張志維」帳號，衡情應
    無被盜用臉書帳號之可能，自不能以卷內「張志維」與A男
    之對話紀錄是在109年12月間，而非在110年1月間，即推翻
    被告即為臉書「張志維」本人之認定。
  ㈤而A男為97年生之人，有A男之個人基本資料查詢在卷可佐（
    見偵卷不公開卷第7頁），足認A男於案發時為12歲以上、未
    滿18歲之少年。而由「張志維」與A男之對話中，「張志維
    」曾提及「不接受那就不要阿，那看要叫家長出來說還是怎
    樣阿」、「我很簡單，如果要道歉自己跟我妹談，談要他不
    追究，那我就算了，我也不太想管小孩的事」等語（見偵卷
    第59、61頁），可見被告知悉A男為有家長監護之未成年人
    ；再由A男所拍攝及傳送照片中性器官部位均無任何陰毛，
    尚有別於成年男性之第二性徵，是被告應能知悉A男為未滿1
    8歲之少年。
　㈥至辯護意旨雖提出被告Google電子郵件帳號之畫面截圖，然G
    oogle電子郵件帳號為一般大眾均能任意申請使用，且每人
    申辦使用Google電子郵件帳號並不以1個為限，Google公司
    亦無強制查核使用者真實身分之措施，自無法以此證明「張
    志維」臉書帳號所註冊之電子郵件帳號並非被告所使用，是
    辯護意旨此部分所述，自無可採。
　㈦綜上所述，本案事證明確，被告上開犯行堪以認定，應依法
    論科。　　
三、論罪科刑：　　　          
  ㈠按兒童及少年性剝削防制條例第36條第2項所定「招募、引誘
    、容留、媒介、協助或以他法，使兒童或少年被拍攝、製造
    性交或猥褻行為之圖畫、照片、影片、影帶、光碟、電子訊
    號或其他物品」之罪，其中所謂「引誘」，係使他人產生實
    行某種行為之決意，而予勸誘、刺激，或他人已有某種行為
    之決意，而予慫恿、鼓勵之行為，皆屬之；再者，與「被拍
    攝」並列之「製造」，並未限定其方式，自不以「他製」為
    必要，其文義涵攝被害人自行拍攝（即自拍）及自行製造之
    行為，更與是否大量製造無關；而所謂「猥褻行為」，係指
    性交以外，在客觀上足以誘起他人性慾，在主觀上足以滿足
    自己性慾之一切行為（最高法院110年度台上字第3775號判
    決意旨參照）。又電子訊號通常可分為「數位訊號」及「類
    比訊號」二種，如行為人以行動電話或電子數位機器所拍攝
    之裸照，係利用影像感應功能，將物體所反射的光轉換為數
    位訊號，壓縮後儲存於內建的記憶體或記憶卡上，再透過電
    子視覺化顯示器（Electronic visual display），讓電子
    訊號可以被視覺化，在如包括電視、電腦與平板等顯示器上
    輸出，在無證據證明該等數位訊號已經過沖洗或壓製之過程
    而成為實體物品（如錄影帶、光碟、相紙等）前，該行為人
    所要求拍攝製造者，應僅屬於「電子訊號」階段。經查，被
    害人A男所自行拍攝製造之裸露下體性器官影片及照片，均
    為數位影片或照片，未經沖洗或壓製之過程而成為實體物品
    ，應屬於電子訊號；又被告對A男誆稱其為「張雯玟」之兄
    ，A男對外散布「張雯玟」壞話等語，藉故誘使A男產生自行
    拍攝裸露下體性器官之數位影片及照片之決意，自屬於「引
    誘」使少年「製造」之行為；又A男自行拍攝並傳送予被告
    之上開數位影片及照片，客觀上應足以引起刺激、誘起他人
    性慾，並引起普通一般人羞恥感，而侵害性的道德感情，被
    告誘使A男拍攝上開影片及照片，主觀上係為滿足自己性慾
    ，自該當於「猥褻行為」。
　㈡核被告所為，係犯兒童及少年性剝削防制條例第36條第2項之
    引誘使少年製造猥褻行為之電子訊號罪。檢察官雖起訴被告
    係涉犯刑法第30條第1項前段、兒童及少年性剝削防制條例
    第36條第2項之引誘使少年製造猥褻行為之電子訊號罪嫌之
    幫助犯。然本院經審理後，認被告為引誘使少年製造猥褻行
    為之電子訊號罪之正犯，理由業如前述。檢察官採信被告幽
    靈抗辯之說詞，認被告僅是提供手機網路予「張志維」、「
    張雯玟」使用，僅起訴被告為引誘使少年製造猥褻行為之電
    子訊號罪之幫助犯，自有未洽；惟因正犯與從犯之分尚無庸
    變更起訴法條（最高法院101年度台上字第3805號判決意旨
    參照），復經本院告知被告上開罪名，已保障其防禦權，附
    此敘明。
　㈢被告與「張雯玟」有犯意聯絡及行為分擔，業如前述，應論
    以共同正犯。
　㈣被告引誘使被害人A男拍攝裸露性器官之數位影片2部、數位
    照片3張之行為，係基於單一之犯意，於密接之時、空為之
    ，數個行為間之獨立性薄弱，難以強行分開，且侵害之法益
    同一，依一般社會通念及刑法評價，應視為數舉動接續實行
    而為包括之一行為予以評價，較為合理，應認屬接續犯，應
    僅論以一引誘使少年被拍攝猥褻行為之電子訊號罪。
　㈤兒童及少年性剝削防制條例，係針對兒童或少年所設之特別
    規定，依兒童及少年福利與權益保障法第112條第1項但書之
    規定，自毋庸再依該條項前段規定加重其刑，併此敘明。
　㈥爰審酌被告明知被害人A男為12歲以上未滿18歲之少年，其判
    斷力、自我保護能力及性自主決定能力均尚未成熟，竟為滿
    足一己私慾，引誘被害人被拍攝猥褻行為之電子訊號，對於
    被害人身心健康及人格發展均有不良影響，所為自有不該；
    並考量被告曾因散布未滿18歲之人為猥褻行為影片犯行，經
    臺灣彰化地方檢察署檢察官以102年度偵字第8097號為緩起
    訴處分，有臺灣高等法院被告前案紀錄表存卷可佐（見本院
    卷第15頁），竟不知悔改，再犯本案犯行，且犯後矢口否認
    ，毫無悔意，自不宜輕縱；並審酌被告自陳之智識程度及家
    庭經濟狀況等一切情狀（見本院卷第157頁），量處如主文
    所示之刑。
四、沒收：
  ㈠按供犯罪所用、犯罪預備之物或犯罪所生之物，屬於犯罪行
    為人者，得沒收之，但有特別規定者，依其規定；又前二項
    之沒收，於全部或一部不能沒收或不宜執行沒收時，追徵其
    價額，刑法第38條第2項、第4項分別定有明文。次按兒童及
    少年性剝削防制條例第36條第1項至第4項之物品，不問屬於
    犯罪行為人與否，沒收之，同條例第36條第6項定有明文，
    此應係刑法第38條第2項後段所謂之特別規定，於法條競合
    時，依特別法優先於普通法之法適用原則，應適用前開兒童
    及少年性剝削防制條例有關之規定。
　㈡經查：
　　1.被告與「張雯玟」引誘A男製造如附表所示之電子訊號，
      無積極證據足證該電子訊號業已滅失，為求保護周全，應
      依兒童及少年性剝削防制條例第36條第6項規定「義務沒
      收」之意旨，不問屬於行為人與否，均宣告沒收。
　　2.至被告用以與A男聯繫所用之本案手機，係被告所有並供
      犯罪所用之物，未據扣案，爰依刑法第38條第2項前段及
      第4項之規定宣告沒收，並於全部或一部不能沒收或不宜
      執行沒收時，追徵其價額。
據上論斷，應依刑事訴訟法第299條第1項前段，兒童及少年性剝
削防制條例第36條第2項、第6項，刑法第11條、第28條、第38條
第2項前段、第4項，判決如主文。
本案經檢察官乙○○提起公訴，檢察官丙○○、甲○○到庭執行職務。
中　　華　　民　　國　　111 　年　　5 　　月　　11　　日
                  刑事第十四庭  審判長法  官  黃司熒
                                      法  官  江健鋒
                                      法  官  田雅心
以上正本證明與原本無異。
如不服本判決應於收受送達後20日內向本院提出上訴書狀，並應
敘述具體理由；其未敘述上訴之理由者，應於上訴期間屆滿後20
日內向本院補提理由書（均須按他造當事人之人數附繕本）「切
勿逕送上級法院」。
告訴人或被害人如不服判決，應備理由具狀向檢察官請求上訴，
上訴期間之計算，以檢察官收受判決正本之日起算。
　　　　                              書記官  王嘉麒
中　　華　　民　　國　　111 　年　　5 　　月　　11　　日
【附錄論罪科刑法條】
兒童及少年性剝削防制條例第36條第2項
招募、引誘、容留、媒介、協助或以他法，使兒童或少年被拍攝
、製造性交或猥褻行為之圖畫、照片、影片、影帶、光碟、電子
訊號或其他物品，處3年以上7年以下有期徒刑，得併科新臺幣3
百萬元以下罰金。
【附表】
編號 製造時間 電子訊號內容 1 110年1月23日上午10時49分 A男裸露下體之猥褻影片2部 2 110年1月23日晚上8時43分 A男裸露下體之猥褻照片3張